臺灣臺南地方法院民事判決　九十二年度訴字第一七九二號
　　原　　　告　乙○○
　　訴訟代理人　蘇新竹律師
　　　　　　　　張清富律師
　　被　　　告　甲○○
右當事人間請求清償債務事件，本院（言詞辯論終結日期：九十三年一月十四日）判
決如左：
　主　　　文
被告應給付原告新台幣玖拾萬元，及自民國九十二年十一月一日起至清償日止，按週
年利率百分之五計算之利息。
訴訟費用由被告負擔。
本判決於原告以新台幣拾萬元供擔保後，得假執行。
　　事　　實
甲、原告方面：
一、聲明：如主文第一項所示，並願供擔保請准宣告假執行。
二、陳述（一）緣被告自民國八十四年六月間至八十五年十月十五日止，分別向原告
　　借款七筆，總金額計二百三十萬元，此被告於另案起訴狀自承與本院新市簡易庭
　　八十六年度新簡字第四五四號判決敘明在案。惟其中一百四十萬元債權，原告已
　　由本院強制執行而獲滿足，但被告卻對於其餘九十萬元拒絕清償，嗣經原告幾番
　　催促被告等均相應不理，依法請求被告清償債務。
（二）被告自認向原告借二百三十萬元，則依民事訴訟法第二百七十九條第一項規定
　　　，原告就二百三十萬元部分應毋庸舉證，而原告依強制執行程序僅受償一百四
　　　十萬元，今被告主張就借款二百三十萬元業已全部清償，就此全部清償之事實
　　　，應由被告負舉證責任（二十八年上字第一九二○號判例）。
（三）被告主張八十五年十月五日向原告清償三十萬元，又於同年月二十日償還六十
　　　萬元，原告否認之。依被告提出訴外人邱桂枝九十二年八月五日所立書據，並
　　　無法證明被告有向原告清償之事實，且該書據距邱桂枝向被告標會時間相距六
　　　年多，而邱女竟能清楚載明時間，顯然不合情理。至於被告所提新市鄉調解委
　　　員會之調解書，其上所載內容僅能證明被告有欠邱桂枝會款，並無法證明被告
　　　有向原告清償六十萬元之事實。再者，被告曾在八十六年間對原告提起確認本
　　　票債權不存在之訴訟，在該案起訴狀中自承向原告借款二百三十萬元，若被告
　　　八十五年十月五日及八十五年十月二十日已向原告清償九十萬元，則依被告之
　　　主張，其八十六年起訴確認本票債權不存在時，其對原告之債務自應扣除該九
　　　十萬元始合情理，不可能再自認欠原告二百三十萬元，足見被告主張八十五年
　　　十月間已清償，顯違經驗法則，不足採信。
（四）兩造間當初借款時，有合併數筆借款為一筆，並簽發合併後數額之本票以換回
　　　舊本票之情，致原告並無總面額九十萬元之三張本票。但依被告自認借二百三
　　　十萬元及原告由強制執行程序受償一百四十萬元，確足證明被告尚欠原告債務
　　　九十萬元之事實。
三、證據：提出被告另案起訴狀、本院新市簡易庭八十六年度新簡字第四五四號宣示
　　判決筆錄、已獲執行債權明細表各一件（均為影本）為證。
乙、被告方面：
一、聲明：駁回原告之訴。
二、陳述：
（一）被告於本院八十六年度新簡字第四五四號案件中所述向原告乙○○借款七筆，
　　　皆轉入被告帳戶，在當時訴訟中，用以證明無論借款多寡，被告不拿現金，不
　　　是最後積欠金額。原告七年前以本票不真實債權提出裁定，扣押薪金超出積欠
　　　金額，因此用以證明本票不真實，不存在債權，在本人帳戶沒有這些紀錄。故
　　　被告在本院八十六年新簡字第四五四號案件中，只需要原告提出金錢來源便可
　　　，無需提及後來還款事項。被告已於九十二年九月償還原告欠餘額。
（二）被告償還證明：
　１、被告在八十五年十月一日分別簽開到期未還續借本票後三日，原告告知有人急
　　　於向他調頭寸，目前短少拾萬元，要本人先還拾萬元，再過幾日便可再借
　　　，所以被告在八十五年十月五日在校外標會，陸續以現金還之。原告於八十五
　　　年十月十七日告知女兒欲標法拍屋，及友人再向他調轉資金，恰巧當時被告台
　　　南中小企銀尚有餘款二百零五萬元，以及再度校外標會於八十五年十月二十日
　　　，加上身上現金二、三萬元，陸續以現金方式償還計六十萬元。在當時已還九
　　　十萬元，至今已沒欠款，該合計九十萬元之本票三張已經原告自行銷毀，從其
　　　沒有提出本票屬實可見。
　２、因原告前後二次急欲用錢，告知被告，被告不得已才會在同一個月標二次會以
　　　應急，而分別償還三十萬元。被告因上班中，無法離開崗位，因此利用下班時
　　　間取會款，陸續以現金給付原告或其妻，且原告告知憑證會自行銷毀，因當時
　　　互信，相信之。被告借款原告先扣抵利息，延續借款時，除了二次存入原告南
　　　縣新市鄉農會000－000－0000－0帳戶分別八十五年八月三日之一
　　　六一○○元、八十五年九月四日之一七七○○元，此為暑假開學初，其他付現
　　　金，此足以證明被告因工作關係，付現金習慣。
　３、兩造以本票或借據為契約憑證，九十萬元無契約憑證，證明被告已償還，契約
　　　憑證為原告持有不會傻之自行銷毀，必是被告還款，原告自行銷毀之。原告持
　　　重要契約憑證，不見三張不合常理，不見借款前第一、二、四張契約憑，有第
　　　三張借據憑證，於情於理說不過去，更能證明被告還款九十萬元之事實。
　４、邱桂枝是被告會首，非被告會員，其起會皆固定五日、二十日，而被告跟會不
　　　久，因原告急於調度金錢，不得於同年同月向邱桂枝標二會，隔一個月後，未
　　　續繳，雙方立調解書，故邱桂枝記憶深刻，不足疑。
　５、被告在八十六年間對原告提起確認本票債權不存在之訴訟，只是陳述借款前後
　　　皆經過金融機構，前後亦只有二百三十萬元，用來證實本票債權不存在而已，
　　　故未提及已還款之事。
三、證據：提出簽收單、台南縣新市鄉調解委員會調解書、本院新市簡易庭民事裁定
　　、本院八十七年度簡上字第八二號民事判決、存摺、本院八十六年度執字第三六
　　一號分配表、八十七年一月七日南院慶執慎字第四二八號執行命令、九十一年一
　　月二十四日南院鵬執明字第三０一六號執行命令各一份（均為影本）為證。
丙、本院依職權調取本院八十六年度執字第五九五、一一五八七號民事執行卷宗、八
　　十七年度執字第四二八號民事執行卷宗，八十六年度新簡字第四五四號、八十六
　　年度促字第三九○六號、八十五年度票字第六五九五、六九二○號、八十六年度
　　票字第八三四號民事卷宗。
　　理　　由
一、本件原告起訴主張：被告自八十四年六月間至八十五年十月十五日止，分別向原
　　告借款七筆，總金額合計為二百三十萬元，其中一百四十萬元部分業經原告聲請
　　本院強制執行而獲清償等事實，為被告所自認，並經本院之職權調取本院八十六
　　年度執字第五九五、一一五八七號、八十七年度執字第四二八號民事執行卷宗查
　　核無訛，自堪信為真實。
二、原告另主張：被告尚欠九十萬元借款未清償一節，則為被告所否認，按請求履行
　　債務之訴，原告就其所主張債權發生原因之事實，固有舉證之責任，若被告自認
　　此項事實而主張該債權已因清償而消滅，則清償之事實，應由被告負舉證之責任
　　（最高法院二十八年上字第一九二０號判例參照）。故被告既自認向原告借款二
　　百三十萬元，惟主張已經全部清償完畢，則被告自應就清償之事實負舉證責任。
三、查被告辯稱：其於八十五年十月間向訴外人邱桂枝標會後，於八十五年十月五日
　　清償原告三十萬元，又於同年月二十日清償原告六十萬元云云，僅提出訴外人邱
　　桂枝於九十二年八月五日立據之簽收證明單及台南縣新市鄉調解委員會調解書各
　　一紙為證，然上開證據僅能證明被告有向邱桂枝標會及積欠邱桂枝會款，尚無法
　　證明被告有向原告清償之事實。又被告另抗辯稱：兩造借貸均以本票為據，原告
　　並無法提出九十萬元之本票，該九十萬元本票已因被告清償，而經原告撕毀等語
　　，惟此為原告所否認，經查，原告主張兩造借貸固有簽發本票為證，然曾經簽發
　　合併後金額之本票以換回數張舊本票，故原告無法提出總面額九十萬元之本票等
　　節，業經被告於另案訴請確認本票債權不存在事件中（本院八十六年度新簡字第
　　四五四號）自承確有為了換回之前的舊本票而重開合併後較大金額之本票之情（
　　見本院卷四一、四二頁），惟被告於該事件中主張原告藉故未還舊本票，卻於本
　　件審理時又主張原告自行撕毀（見本院卷七二頁），其前後說詞已有所矛盾，而
　　難以採信。又雖被告後來簽發之合併金額本票，經本院認定無實質金錢交付事實
　　而判決該本票債權不存在確定，然尚不足以認定原告未還舊本票或已自行撕毀舊
　　本票之事實，被告亦無法舉證以實其說，自難僅憑原告無法提出該九十萬元本票
　　即認被告已經清償。因之，被告主張已經清償九十萬元借款一節，尚不足採信。
四、從而，原告依據消費借貸關係，請求被告給付尚欠之借款九十萬元，及自起訴狀
　　繕本送達被告翌日（即九十二年十一月一日）起，至清償日止，按年息百分之五
　　計算之利息，即無不合，應予准許。
五、假執行之宣告：
　　原告陳明願供擔保，聲請宣告假執行，核無不合，爰酌定相當擔保金額准許之。
六、結論：原告之訴為有理由，依民事訴訟法第七十八條、第三百九十條第二項，判
　　決如主文。
中　　　華　　　民　　　國　　九十三　　年　　　一　　　月　　 三十　　 日
　　　　　　　　　　　　　　　　臺灣臺南地方法院民事第一庭
~B法　　　官　蔡雅惠
右為正本係照原本作成。
如對本判決上訴，須於判決送達後廿日內向本院提出上訴狀。
中　　　華　　　民　　　國　　九十三　　年　　　二　　　月　　　二　　　日
~B法院書記官　黃富煜
